最高法院民事裁定　　　　　　　九十六年度台抗字第八五九號
再 抗告 人　甲○○
代　理　人　陳崇善律師
複 代理 人　陳泰源律師
再 抗告 人　任　順律師（即大能股份有限公司破產管理人）
　　　　　　萬建樺律師（即大能股份有限公司破產管理人）
上列再抗告人間因申報大能股份有限公司破產債權聲明異議事件
，對於中華民國九十六年九月二十一日台灣高等法院裁定（九十
六年度破抗字第三六號），各自提起再抗告，本院裁定如下：
    主  文
原裁定廢棄，應由台灣高等法院更為裁定。
    理  由
查王以國律師業經台灣台北地方法院（下稱台北地院）於民國九
十六年九月二十九日以九十五年度執破字第二八號裁定准予辭任
大能股份有限公司（下稱大能公司）破產管理人，並以大能公司
尚有破產管理人即再抗告人任順、萬建樺律師，而不另選任其他
破產管理人，合先敘明。
本件再抗告人甲○○（下稱甲○○）向再抗告人大能股份有限公
司破產管理人（下稱大能公司破產管理人）申報破產債權新台幣
（下同）六億零四百二十七萬八千九百零四元【含大能公司簽發
由美國商業銀行保證及擔當付款之商業本票（下稱商業本票）四
紙、票面金額合計三千萬元（本金及利息合計六千九百七十二萬
九千八百六十三元），及大能公司簽發指定受款人為美國商業銀
行台北分行或其指定人之銀行本票（下稱銀行本票）三紙、票面
金額合計七千一百萬元（本金及利息合計五億三千四百五十四萬
九千零四十二元），以上合計實為六億零四百二十七萬八千九百
零五元】，大能公司破產管理人提出異議，經台北地院九十六年
度執破聲字第一號聲明異議事件認為：上開商業本票之債權本息
部分，大能公司破產管理人並無異議，而銀行本票部分，再抗告
人已提出本票背面確有美國商業銀行台北分行之背書，可證背書
連續而得行使票據上權利，大能公司破產管理人此部分之異議為
無理由等情，裁定駁回異議。大能公司破產管理人不服，提起抗
告。
原法院將上開台北地院裁定廢棄，改裁定將甲○○申報之銀行本
票債權本息五億三千四百五十四萬九千零四十二元剔除，並駁回
大能公司破產管理人就甲○○申報商業本票債權本息六千九百七
十二萬九千八百六十三元之抗告，無非以：關於甲○○申報銀行
本票七千一百萬元本息之破產債權，包括面額一千萬元之二紙本
票（TN-BOA-048/84、TN-BOA-052/84）及面額五千一百萬元之本
票（未載票號，見台北地院卷(二)附件53A-12第七頁至第九頁）合
計七千一百萬元，甲○○已提出美國商業銀行台北分行於該本票
背面之背書，作為其取得系爭本票債權之證明文件，固符合票據
法第三十七條第一項前段所定執票人應以背書之連續證明其權利
之規定，而得行使票據上之權利，惟該三紙銀行本票係分別由大
能公司於七十三年九月三日、九月十七日、十一月十七日簽發，
指定受款人為「美國商業銀行台北分行或其指定人」，其中發票
日七十三年九月三日之本票背面所載付款紀錄顯示，迄七十三年
十二月三日到期時，尚有票據債務一千萬元，至七十四年二月六
日、同年月二十六日及同年六月二十七日，已依次受償本金二百
九十七萬八千四百二十四元、三十三萬六千零七十元及三萬八千
三百四十四元，僅餘本金六百六十四萬七千一百六十二元未清償
，美國商業銀行並於七十四年七月十七日將該餘額提列為壞帳，
另發票日七十三年九月十七日之本票背面，亦有類似記載於七十
五年五月二十七日由美國商業銀行提列為壞帳之情，甲○○仍以
原票面金額所載之一千萬元申報破產債權，與該本票背面之記載
不符。又大能公司於七十四年八月五日經法院裁定重整，上開三
紙銀行本票之到期日分別為七十三年十二月三日、七十三年十二
月十七日、自發票日七十三年十一月十七日起見票即付，均為重
整債權，依公司法第二百九十七條第一項規定，需向重整人申報
重整債權，始得中斷時效，而大能公司於重整期間，委由正風聯
合會計師事務所製作財務報表，其中八十二年度及九十四年度之
財務報表關於無擔保重整債權明細表中，未見美國商業銀行依法
申報七千一百萬元之重整債權，經通知甲○○補正，迄未提出其
於大能公司重整期間已申報重整債權之證明文件，則自本票票載
形式觀察，該票據債權均已罹於時效消滅，應予剔除，不得列入
破產債權分配；另關於甲○○申報商業本票金額三千萬元本息之
破產債權部分，大能公司破產管理人於九十六年一月四日之異議
狀中，並未就該金額為爭執，遲至九十六年一月五日第一次債權
人會議後之九十六年一月二十二日始提出異議理由狀，主張甲○
○申報之上開債權全數剔除，已逾破產法第一百二十五條第一項
前段所定異議權行使期間，大能公司破產管理人復未釋明其異議
之原因有知悉在後情形，所為此部分之異議亦無理由等詞，為其
判斷之基礎。
查本件甲○○於九十五年十二月十五日向大能公司破產管理人申
報之債權總額為六億零四百二十七萬八千九百零四元，含面額五
百萬元、五百萬元、一千萬元、一千萬元之商業本票四紙，本息
依次分別為一千一百六十二萬八千七百六十七元、一千一百六十
二萬八千七百六十七元、二千三百二十二萬四千六百五十八元、
二千三百二十四萬七千六百七十一元，及面額一千萬元、一千萬
元、五千一百萬元之銀行本票三紙，本息依次分別為七千五百七
十三萬九千七百二十六元、七千五百六十二萬四千六百五十八元
、三億八千三百十八萬四千六百五十八元（見台北地院卷(二)附件
五三Ａ─一二）（以上合計應為六億零四百二十七萬八千九百零
五元），而大能公司之破產管理人於九十六年一月四日向台北地
院提出民事聲明異議(一)狀記載：就編號十五甲○○申報債權金額
五億一千四百二十七萬八千九百零四元提出異議（見台北地院卷
(一)第一、二頁），可見大能公司破產管理人於九十六年一月五日
第一次債權人會議終結前，就其餘九千萬元似無異議，此情果屬
事實，則原裁定將甲○○申報債權金額五億三千四百五十四萬九
千零四十二元剔除，不得列入破產債權分配，就超過異議部分即
二千零二十七萬零一百三十八元部分，已有未受請求之事項而予
裁判之違法。又大能公司破產管理人異議之數額五億一千四百二
十七萬八千九百零四元，究係針對商業本票本息合計六千九百七
十二萬九千八百六十三元部分，抑或銀行本票本息合計五億三千
四百五十四萬九千零四十二元部分，自應予以澄清，乃原法院未
予澄清，詳加勾稽，遽認大能公司破產管理人就商業本票本息六
千九百七十二萬九千八百六十三元部分並未異議，而僅係就銀行
本票本息五億三千四百五十四萬九千零四十二元部分異議，復疏
未注意此與其異議之數額亦有不符，自有未洽。又上開台北地院
裁定理由中雖提及大能公司破產管理人就商業本票四紙之票據債
權及利息無異議，其主文及理由則未為此部分准駁之裁定，而僅
就有異議之銀行本票三紙七千一百萬元本息部分，以甲○○已提
出該本票之背面證明背書連續，得行使票據權利，駁回大能公司
破產管理人提出之異議，乃原法院竟因大能公司破產管理人提起
抗告，即將未經台北地院裁定之上開商業本票四紙部分，駁回其
抗告，同屬可議。矧原裁定主文第一項諭知原裁定全部廢棄，第
三項卻諭知「其餘抗告駁回」，亦有矛盾。兩造再抗告論旨，各
自指摘原裁定不當，聲明廢棄，均非無理由。
據上論結，本件再抗告均為有理由。依破產法第五條，民事訴訟
法第四百九十五條之一第二項、第四百七十七條第一項、第四百
七十八條第二項，裁定如主文。
中　　華　　民　　國　九十六　年　 十一 　月　 三十 　日
                      最高法院民事第二庭
                          審判長法官  吳　正　一
                                法官  劉　福　聲
                                法官  阮　富　枝
                                法官  吳　謀　焰
                                法官  蘇　清　恭
      本件正本證明與原本無異
                                      書  記  官
中　　華　　民　　國　九十六　年　 十二 　月　　七　　日
                                                      Ｋ
